臺灣嘉義地方法院刑事判決
110年度訴字第357號
公  訴  人  臺灣嘉義地方檢察署檢察官
被      告  辜秸富



選任辯護人  林彥百律師
被      告  蔡東憲



選任辯護人  洪懷舒律師
            張顥璞律師
上列被告因強盜案件，經檢察官提起公訴（109年度偵字第10547
號），本院判決如下：
    主    文
辜秸富共同犯剝奪他人行動自由罪，處有期徒刑貳年。
蔡東憲共同犯剝奪他人行動自由罪，處有期徒刑壹年拾月。
    犯罪事實
一、辜秸富於民國108年11月底，非法仲介S0000L H000（印尼籍
    ，護照號碼：M0000000，綽號「阿山」，下稱「阿山」）至
    嘉義縣中埔鄉鄉民劉○○家中協助務農，每日向「阿山」收取
    傭金新臺幣（下同）200元(違反就業服務法部分，另由主管
    機關裁罰)。嗣於109年3月下旬，「阿山」藉由劉○○向辜秸
    富表達更換工作之意願，辜秸富竟因而心生不滿，而與蔡東
    憲及某不詳姓名之成年男子（下稱甲男）、成年女子（下稱
    乙女），共同基於剝奪他人行動自由之犯意聯絡，於109年3
    月30日16時許，由辜秸富駕駛車牌號碼000-0000號自用小客
    車（下稱A車）搭載其真實姓名年籍不詳之印尼籍成年女性
    友人乙女、蔡東憲駕駛車牌號碼000-0000號自用小客貨車（
    下稱B車）搭載甲男，共同前往劉○○位在嘉義縣中埔鄉○○村
    之住處，將「阿山」強押進蔡東憲駕駛之B車後，搭載「阿
    山」前往嘉義縣水上鄉三界村，甲男並於行車途中，暫時取
    走「阿山」衣袋內之護照及手機2支，並將「阿山」之眼睛
    蒙住暨綑綁其雙手，載至嘉義縣水上鄉三界村「○○教養院」
    附近公墓後，由蔡東憲及甲男將「阿山」架下車，將「阿山
    」眼罩取下，並喝令「阿山」坐在地上，蔡東憲即持不詳物
    品攻擊「阿山」右大腿，甲男則持不詳物品敲擊「阿山」後
    腦勺（傷害罪嫌部分，未據提出告訴），致「阿山」因頭暈
    倒地。辜秸富、蔡東憲與甲男、乙女即共同以上開強暴之非
    法方法，剝奪「阿山」之行動自由及使用手機之權利。嗣「
    阿山」掙扎後未及拿取護照、手機2支及隨身物品即逃離前
    開處所。後於同日18時許，為嘉義縣警察局中莊分局水上派
    出所員警巡邏時發現「阿山」，而循線查知上情。
二、案經嘉義縣警察局水上分局報告臺灣嘉義地方檢察署檢察官
    偵查起訴。
    理    由
一、本判決以下其他認定事實所引用之被告以外之人於審判外之
    言詞或書面陳述等供述證據，因當事人均對證據能力方面表
    示同意作為證據（本院卷二第24頁），而本院審酌各該證據
    作成時之情況，核無違法不當或證明力明顯過低之瑕疵，亦
    認以之作為證據應屬適當，是依刑事訴訟法第159條之5第1
    項之規定，認均有證據能力。又其他資以認定被告犯罪事實
    之非供述證據，亦查無違反法定程序取得之情形，依刑事訴
    訟法第158條之4反面規定，亦具證據能力。
二、認定犯罪事實所憑之證據及理由：
（一）訊據被告辜秸富及蔡東憲固坦承係由被告辜秸富非法仲介
      被害人「阿山」至證人劉○○之家中務農，案發當日亦係因
      受證人通知被害人不欲繼續在證人家做事而到證人家中要
      載走被害人，且被害人是坐上被告蔡東憲駕駛之B車，並
      被告辜秸富及蔡東憲均駕車到嘉義縣水上鄉三界村「○○教
      養院」附近公墓，後被害人受有傷害等節，惟均矢口否認
      有何剝奪他人行動自由之行為。被告2人及其等之辯護人
      分別為以下之陳述：
  　1.被告辜秸富辯稱：伊是因為被害人說不要在證人家做事，
      所以伊拜託被告蔡東憲載被害人至嘉義火車站搭車，但被
      告蔡東憲說被害人沿路情緒失控且語言不通所以一路跟著
      伊到公墓，到了公墓後伊看到被告蔡東憲與被害人起衝突
      所以發生推擠，後來被害人就自己滑倒後咆哮離開現場，
      所以伊叫被告蔡東憲把被害人的行李放在現場，伊們就離
      開了等語。
  　2.被告蔡東憲則辯稱：伊車上剛好有客人要去嘉義火車站，
      所以伊順路幫被告辜秸富載被害人去嘉義火車站，上車幾
      分鐘後被害人情緒不穩一直拍伊的椅背，伊覺得很危險就
      打電話給被告辜秸富，被告辜秸富要伊跟其一起去拜拜的
      地方，所以伊就一直開車跟在被告辜秸富後方，到公墓後
      ，被害人下車繼續大小聲，並與伊有推擠動作，後來被害
      人自己跑遠後踩到不知道什麼東西重心不穩就滑倒了，並
      跑離開現場，被告辜秸富要伊把被害人行李留在原地，伊
      們就離開現場了等語。
　  3.被告辜秸富之辯護人為被告辜秸富辯護以：證人即發現被
      害人之員警邱○○證稱被害人手部有綁痕等節，然若被害人
      有手腕遭束繩束縛後遭被告2人毆打，則在長時間且束綁
      甚緊並被害人曾掙扎之情況下，被害人之手腕應無可能不
      呈現傷痕，然自相關就診紀錄，被害人雙手未見有何擦、
      挫傷之情形。又被害人於警詢、偵訊指述反覆且不合理，
      且就被告辜秸富拘束被害人人身自由部份，僅有被害人單
      一指述，自無法證明被告辜秸富有此犯行，請為被告辜秸
      富無罪之宣告等語。
  　4.被告蔡東憲之辯護人則為被告蔡東憲辯護稱：被告蔡東憲
      僅係受被告辜秸富囑託載送被害人，並無任何強迫被害人
      上車或出手毆打之行為，亦無取走被害人行動電話之情形
      等語。
（二）經查，被告辜秸富於108年11月間非法仲介被害人至證人
      家務農，並收取傭金每日200元，後於109年3月間，因被
      害人不欲繼續在證人家工作，被告辜秸富知悉此節後，於
      同年月30日16時許，由被告辜秸富搭載乙女，被告蔡東憲
      搭載甲男，均至證人住處，並由被告蔡東憲搭載被害人離
      開，後被告蔡東憲駕車隨同被告辜秸富一路至案發地點，
      並被害人於該處受有頭部等傷勢，被害人另於同日18時許
      為證人邱○○於案發地點不遠處發現等節，經被告2人坦認
      在卷，核與證人即被害人、證人劉○○及證人邱○○於警詢或
      偵查所述相符（警卷第17頁、第20至23頁、第40至43頁；
      偵卷第41至42頁、第65至66頁、第77至78頁、第125至126
      頁）。並有天主教中華聖母修女會醫療財團法人天主教聖
      馬爾定醫院函文、證人「阿山」之急診病歷、病歷影本、
      嘉義縣緊急救護案件紀錄表各1份、證人「阿山」傷勢照
      片2張、指認犯罪嫌疑人紀錄表、車輛基本資料及嘉義縣
      政府裁處書各2紙、現場照片6張、證人劉○○與被告辜秸富
      之LINE對話紀錄截圖13張、監視器畫面截圖16張在卷可佐
      （警卷第25至27頁、第46至50頁、第76至79頁、第81至88
      頁、第98至99頁、第103至104頁；偵卷第95至105頁；本
      院卷一第119至133頁、卷二第7頁），此部分事實堪以認
      定。
（三）證人「阿山」於警詢證稱：伊因私下要換工作以脫離仲介
      （被告辜秸富）之剝削，與朋友相約要逃離雇主住處，結
      果被告辜秸富在伊離開前把伊帶走，被告辜秸富載乙女開
      黑車，被告蔡東憲搭載甲男開白車，到證人劉○○住處，伊
      係遭被告蔡東憲及甲男拖上白車，並把伊之行動電話2支
      、護照取走後，將伊眼睛蒙起來，載到公墓後把伊架下車
      ，乙女問伊為何要逃跑，因為伊反抗，被告2人開始拿物
      品毆打伊，伊的手有被綁起來，甲男持物品敲擊伊後腦杓
      ，致伊暈眩倒地，後伊立刻逃跑等語（警卷第17頁、第20
      至23頁）。後於偵查中另證述：伊想要換工作，有告訴證
      人劉○○，證人劉○○也有告訴被告辜秸富，而於案發當日共
      有3位男性、1位女性，開了1台黑色、1台白色之車輛到證
      人劉○○住處，伊被逼著拉上白車，上車後，伊的手被綁起
      來，放在口袋之行動電話對被方拿走，且對方把伊眼睛蒙
      起來，後到公墓時，對方很兇所以伊反抗想逃跑，後來對
      方就有人打伊的頭，導致伊頭暈跌倒，等伊爬起來後，用
      力掙脫綁在手上之塑膠繩，並跑離開該處求救，直到遇到
      警察出現等語（偵卷第41至42頁）。經核證人「阿山」於
      警偵前後所述大致相符，應非虛妄。又其於警詢即向員警
      表示與被告2人及其餘2人並無任何仇恨糾份，且不要對此
      4人提出任何強盜、妨害自由、傷害等告訴，僅希望趕快
      回印尼等語（警卷第23頁）。並於偵查中再次明確告知檢
      察官對於毆打、限制其自由之人均不要提告，僅要讓老天
      去處罰該等人即可等語（偵卷第76頁）。倘證人「阿山」
      有意誣陷被告2人入罪，應會積極提出告訴追究被告2人之
      罪責，然證人「阿山」捨此不為，甚就告訴乃論之傷害罪
      亦無欲提告，足見證人「阿山」所述上揭情節，應非虛構
      ，而可採信。
（四）復參以證人邱○○係於巡邏途中，接獲無線電告知有1名男
      子身上及衣服上有血跡，因而到現場盤查，發現證人「阿
      山」光腳從草叢跑出來，且身上有血跡，證人「阿山」右
      手按著頭並用中文喊救命，且身上沒任何物品，後證人邱
      ○○請附近教養院之印尼外傭到現場翻譯，證人「阿山」表
      示係逃逸外勞，被綁到山上要被殺，便將證人「阿山」送
      至醫院就醫等情，經證人邱○○於偵查中證述明確（偵卷第
      125至126頁）。核與其於本院證稱：伊因為執行勤務過程
      中接到報案說在三界埔有民眾受傷，到現場看到證人「阿
      山」受傷，在路邊說被打很害怕，衣服有血跡，沒有穿鞋
      子又衣衫不整，手有被綑綁過的痕跡，頭部有血跡跟受傷
      ，伊感覺證人「阿山」很緊張很害怕，伊請附近教養院之
      外傭協助翻譯，證人「阿山」說係被2台車帶走，並遭打
      傷，後跑到草叢內躲起來，而證人「阿山」身上沒任何物
      品，說其行李被拿走了，所以伊送證人「阿山」去就醫，
      並通知局內人員負責此案等語（本院卷一第171至178頁）
      相符。證人邱○○為發現證人「阿山」之員警，與證人「阿
      山」並無任何交情，更與被告2人無何恩怨，當無需甘涉
      偽證罪之風險，而為非事實之陳述，則其前開證述第一時
      間發現證人「阿山」之相關客觀見聞應屬非虛。
（五）證人邱○○於接獲報案後至案發地點附近巡邏，第一時間見
      及證人「阿山」之情緒係緊張及害怕，並急於求助，且赤
      腳、衣衫不整，頭部有血跡及傷勢，而手部有遭綑綁過之
      痕跡等情，均與證人「阿山」前揭指述遭被告2人自證人
      劉○○家中強押並手部綑綁至案發公墓，且遭打傷而受有傷
      勢，衡情會呈現恐懼求助，且為逃離遭強押及傷害地點，
      著急至縱使在會有大小石頭凹凸不平之山坡地赤腳疼痛逃
      跑亦無所謂之情狀相符，而證人「阿山」亦確實左腳腳掌
      受有傷勢，有照片附卷可佐（本院卷一第131頁）。倘證
      人「阿山」所述非真，而無此揭遭強押離開證人劉○○住處
      至公墓，且遭毆打等情節，殊難想像證人「阿山」得以編
      撰此揭細節，且顯露前揭恐懼求救之反應，使證人邱○○亦
      得藉由觀察查悉，更可徵證人「阿山」指述被告2人自證
      人劉○○家強押其上車後至案發公墓，並有綑綁雙手、持物
      品毆打證人「阿山」之犯行信而有徵。則被告2人與在場
      之甲男、乙女共同以前揭強暴之非法方式剝奪證人「阿山
      」之行動自由等犯行，均堪認定。
（六）被告2人固以前詞之辯，而其2人之辯護人亦辯護如前，惟
      查： 
    1.被告辜秸富前後所述不一且與被告蔡東憲陳述歧異：
　　⑴被告辜秸富於警詢中辯稱：伊與被告蔡東憲各開1台車去證
      人劉○○家載證人「阿山」，聽被告蔡東憲說證人「阿山」
      在被告蔡東憲之車上情緒不穩有動手打被告蔡東憲，所以
      伊叫被告蔡東憲開著車跟著伊等語（警卷第7至8頁）。復
      於偵查中亦稱：伊係聽被告蔡東憲說證人「阿山」情緒不
      穩，且語言不通，所以伊叫被告蔡東憲開著車跟著伊等語
      （偵卷第115頁）。後於本院準備程序時仍稱：證人「阿
      山」坐上被告蔡東憲的車，但後來被告蔡東憲打電話跟伊
      說證人「阿山」情緒不穩定，講什麼也聽不懂，伊請被告
      蔡東憲開車過來找伊，讓伊問證人「阿山」的意思等語（
      本案卷一第82頁）。卻於本院審理時改稱：伊是要去公墓
      拜拜，伊沒有要被告蔡東憲開車跟著伊等語（本院卷二第
      29頁）。被告蔡東憲則於警偵及本院均稱係因證人「阿山
      」情緒不穩定，打電話給被告辜秸富，被告辜秸富要伊開
      車去找其等語（警卷第13頁；偵卷第118頁；本院卷一第1
      00頁、卷二第26頁）。
　　⑵又被告辜秸富於警詢及本院行準備程序時均陳稱：當天到
      證人劉○○家的時候被告蔡東憲車上還有甲男，可能是被告
      蔡東憲的客人，係因被告蔡東憲要駕駛B車載車上客人去
      其他地方，所以伊才叫被告蔡東憲順便去載「阿山」等語
      （警卷第9頁；本院卷一第82頁），卻於本院審理時改口
      稱：伊不知道被告蔡東憲車上還有另外一位客人，伊是直
      到在案發公墓時才知道有該位客人等語（本院卷二第29頁
      ）。
　　⑶另辜秸富於偵查中對於檢察官訊問為何在證人「阿山」情
      緒不穩時，不指示被告蔡東憲在路邊放下證人「阿山」即
      可時，先稱當時沒想到等語，復又改稱係證人「阿山」不
      下車，伊才跟被告蔡東憲說伊在附近，不然過來找伊好了
      等語（偵卷第115頁），而此為被告蔡東憲自警詢迄至本
      院均未曾提及。
　　⑷是被告辜秸富前後所述實有上述不同，亦與被告蔡東憲所
      述有異，則其等陳述是否為真已有可疑。
    2.被告2人所述與常情有所不符之情形：
　　⑴被告辜秸富於警偵及本院曾稱：證人「阿山」在被告蔡東
      憲車上有情緒不穩，且語言不通並有動手打被告蔡東憲之
      行為，所以要被告蔡東憲跟著伊，伊再問證人「阿山」的
      意思，而伊車上當時載了1名印尼華僑朋友(即乙女)，伊
      剛好要去案發公墓拜拜，被告蔡東憲才會載證人「阿山」
      到案發公墓，被告蔡東憲在伊們從證人劉○○家離開幾分鐘
      就打電話跟伊說上開情事，後來被告蔡東憲就跟在伊車後
      面，而伊係進入三界埔走錯路迴轉時發現被告蔡東憲開車
      在伊後面，然伊一直開到案發公墓之目的地才停下車，停
      下車後伊就去處理伊拜拜的事情，沒有去跟被告蔡東憲及
      證人「阿山」講話，拜拜完後才看到被告蔡東憲有與證人
      「阿山」有語言衝突，雞同鴨講，並有推擠拉扯之行為，
      而伊載的乙女也沒跟證人「阿山」說什麼話，證人「阿山
      」情緒不穩都在講印尼話等語（警卷第8頁；偵卷第115頁
      ；本院卷一第82至83頁、卷二第25至29頁）。
　　⑵惟若依被告辜秸富上開所述，在知悉證人「阿山」在上車
      幾分鐘即立刻與被告蔡東憲語言不通而情緒不穩等之情形
      下，何以不在2車均尚未遠離證人劉○○住處時，先行暫停
      路邊處理證人「阿山」之問題，而證人「阿山」為非法外
      籍人士，被告辜秸富亦未在聽聞證人「阿山」有此揭情緒
      反應下，指示被告蔡東憲讓證人「阿山」在路邊下車，反
      尚要被告蔡東憲繼續駕駛約10餘分鐘（此為被告辜秸富自
      承在卷，本院卷二第26頁）至案發公墓找其。而被告辜秸
      富前自陳在走錯路時迴轉已看到被告蔡東憲之B車跟在其
      後，並該處空曠，有現場照片可參（警卷第70頁下方照片
      ），被告辜秸富既於斯時已知被告蔡東憲在其後，而該處
      空曠，當實得指示被告蔡東憲暫停以解除證人「阿山」在
      被告蔡東憲車上所造成之困擾，然被告辜秸富捨此不為，
      仍讓被告蔡東憲持續跟車至案發公墓。另被告辜秸富既稱
      要被告蔡東憲載著證人「阿山」去找其，目的係要問證人
      「阿山」究竟有何問題才會在被告蔡東憲車上情緒爆發，
      卻稱在下車後並未處理證人「阿山」之問題，亦未要其車
      上印尼籍友人乙女積極協助翻譯了解證人「阿山」之意思
      ，反自顧在旁拜拜，則被告辜秸富所述除有上述前後不一
      之情外，亦實不合常情，而有可疑。
　  ⑶而被告蔡東憲則亦辯稱：伊是開白牌計程車。當天車上另
      外載有1位不認識的客人甲男要去嘉義火車站，證人「阿
      山」上車沒幾分鐘就在伊車上情緒激動、咆哮且雙手亂揮
      、拍打伊的椅背，並語言不通，伊這樣開車很危險，對伊
      開車有影響，所以就打給被告辜秸富說證人「阿山」情緒
      不穩也聽不懂伊的話，伊覺得很危險，被告辜秸富就叫伊
      去找其，到案發公墓後被告辜秸富在拜拜，而證人「阿山
      」下車一陣子情緒不穩就跟伊發生拉扯跌倒等語（警卷第
      13頁；偵卷第118頁；本院卷一第100至101頁、卷二第26
      至28頁）。
　　⑷衡諸常情，身為白牌計程車司機而載有一完全不認識之客
      人，當會以客人為主，殊無可能耽誤客人時間，且讓客人
      留有不佳之搭乘經驗，而影響自身賺錢或未來保有客源之
      機會。然被告蔡東憲卻稱搭載該名乘客去接證人「阿山」
      ，且甚因證人「阿山」情緒不穩而有咆哮、拍打椅背而產
      生其駕駛危險情形下，仍讓甲男及證人「阿山」繼續一起
      在車內一路到案發公墓等待其與被告辜秸富處理證人「阿
      山」之狀況，且甲男亦無任何反應、抱怨，甚同意與1名
      情緒不穩到讓被告蔡東憲感受到危險程度之外籍人士即證
      人「阿山」持續同車（本院卷二第27至28頁），被告蔡東
      憲所述實不合情理，則甲男顯有與被告2人共同為本案犯
      行。另被告蔡東憲於甫自證人劉○○住處出發約1至2分鐘（
      此經被告蔡東憲自陳在卷，本院卷二第26頁），證人「阿
      山」之行為即讓其感受到「危險」，且認對其駕車有所影
      響，卻未保障自身安全積極向被告辜秸富求救立刻處理，
      或將證人「阿山」放置路邊，反繼續冒著駕車風險駕駛10
      餘分鐘至案發公墓？亦顯認被告蔡東憲上開所辯實無從可
      採。
    3.再者，雖前開相關就診紀錄未敘及證人「阿山」之雙手手
      腕有任何傷害，然證人邱○○見及證人「阿山」時手部已無
      遭任何物品綑綁之情形，證人邱○○僅係就其觀察認有遭綑
      綁過之情形而為此揭證述，而證人邱○○亦證稱此綑綁痕跡
      在其拍搜證人「阿山」時並未感受到沾黏（本院卷一第17
      7頁），核與證人「阿山」於偵查中證稱係塑膠繩相符（
      偵卷第78頁）。然此揭綑綁證人「阿山」之物品究為何物
      並未扣案，實無法確認其形態，且被告2人及甲男、乙女
      以何種方式綑綁證人「阿山」雙手亦無法確認，又或綑綁
      之鬆緊度更無法還原。證人「阿山」為脫逃且等待救援過
      程約1至2小時許，有監視器照片可參，並經證人邱○○證述
      在卷（自被告2人約於109年3月30日16時42分許離開案發
      地點，證人邱○○於同日18時許抵達現場，警卷第85頁；本
      院卷一第173頁），則證人「阿山」係如何解開束縛實無
      法確認，或證人「阿山」在山坡中尋找至較鋒刃之磚石或
      樹枝循序割斷束縛，而此揭方式是否會造成傷痕，或證人
      邱○○所稱束縛之痕跡是否會在醫學判斷上亦認為係屬傷痕
      非無疑問。況亦有可能此束縛所造成之暫時性綑綁痕跡，
      於就醫時即已恢復而無法使醫生查悉。則自難以此認證人
      「阿山」所述遭束縛及證人邱○○證稱見及束縛痕跡等節非
      真。
　　4.另證人「阿山」究以如何方式讓被告辜秸富知悉其要離開
      ，曾稱係打電話給被告辜秸富告知等語，又稱係叫朋友跟
      證人劉○○說，再由證人劉○○跟被告辜秸富說等語，而似有
      不同之情形。然證人「阿山」自始均知悉有讓被告辜秸富
      知道其要離開此節，足見證人「阿山」從頭至尾並不避諱
      讓證人劉○○或被告辜秸富知悉其想要離開此工作，並無辯
      護人所稱要逃離而不欲使證人劉○○或被告辜秸富知悉之情
      形，則證人「阿山」究係以何方式使被告辜秸富知悉其要
      離開，對證人「阿山」而言應非重點，是難認證人「阿山
      」僅係就細節有無陳述詳盡或簡單表達而認證人「阿山」
      所述不實。至證人劉○○雖於本院稱在證人「阿山」離開後
      並沒有任何人來其家載證人「阿山」等語（本院卷一第18
      7頁），而認證人「阿山」向證人劉○○曾提及有人要來載
      其等節（偵卷第66頁）非真。然證人「阿山」係逃逸外勞
      ，其所稱之友人多應同為外勞身分，非無可能該友人到證
      人劉○○家附近張望均未見及證人「阿山」或聯繫不到，亦
      未詢問證人劉○○逕自訕然離去。另證人「阿山」當日受到
      強押上車，並手遭綑綁，眼部亦遭遮掩，後見證人邱○○時
      情緒激動求救，可認證人「阿山」遭被告2人及其等所搭
      載之人強押上車而所受之對待均為突發狀況，對證人「阿
      山」而言情況危急且情緒驚恐，更難強求證人「阿山」得
      以確認當時各該人確實所在位置，又或清楚看到並辨別被
      告2人及在場2人以何物攻擊其或明確分辨部位。是實難以
      上開細節認證人「阿山」所述有何重大瑕疵。
  　5.雖證人劉○○於偵查中及本院均未證稱被告2人有強押證人
      「阿山」上車離開，或未聽聞任何罵人或不客氣之聲音之
      情形。然證人劉○○於警詢曾指稱將證人「阿山」自其住處
      載走，並毆打證人「阿山」之人即為被告辜秸富等人，且
      清楚指認到其住處擄走證人「阿山」者即為被告2人（警
      卷第43至44頁），亦於偵查中及本院稱被告辜秸富來載走
      證人「阿山」時正在後面工作，沒有看到被告辜秸富載走
      證人「阿山」的過程等語（偵卷第66頁；本院卷一第183
      頁）。又於本院改稱當時沒看到被告蔡東憲，而僅看到被
      告辜秸富（本院卷二第190至191頁），或證稱伊有看到被
      告辜秸富來屋後帶走證人「阿山」等語（本院卷一第183
      頁），則證人劉○○前後所述矛盾，難以憑採，自難以此為
      被告2人有利之認定。
（七）綜上所述，被告2人所為之辯解，均屬臨訟卸責之詞，不
      足採信。被告2人之犯行堪以認定，應依法論科。
三、論罪科刑：
（一）按刑法第302條第1項之妨害自由罪及刑法第304條第1項之
      強制罪，其所保護之法益均為被害人之自由，罪質本屬相
      同，然刑法第302條之妨害自由罪，係妨害他人自由之概
      括規定，包括「私行拘禁」及「以其他非法方法剝奪人之
      行動自由」兩種行為態樣；其中「私行拘禁」係屬例示性
      、主要性及狹義性之規定，而「以其他非法方法剝奪人之
      行動自由」則屬於補充性、次要性及廣義性之規定；必須
      行為人之行為不合於主要性規定，始能適用次要性規定處
      斷。故於剝奪被害人之行動自由後將被害人拘禁於一定處
      所，而繼續較久之時間，即屬「私行拘禁」，而無論處剝
      奪人之行動自由罪名之餘地；而所謂非法方法，當包括強
      暴、脅迫等情事在內，如僅係以脅迫之方法使被害人留下
      而不讓其離去，乃屬以其他非法方法剝奪人之行動自由範
      疇，此罪之法定刑既較刑法第304 條第1 項為重，故行為
      人具有一定目的，以非法方法剝奪人之行動自由者，除法
      律別有處罰較重之規定（例如略誘及擄人勒贖等罪），應
      適用各該規定處斷外，如行為人以使人行無義務之事，或
      妨害人行使權利為目的，而其強暴脅迫復已達於剝奪人行
      動自由之程度，即祇成立刑法第302條第1項之妨害自由罪
      ，要無再論以刑法第304條第1項強制罪之餘地。次按刑法
      第302條之妨害自由罪，原包括私行拘禁或以其他非法方
      法剝奪人之行動自由，所謂非法方法，當包括強暴、脅迫
      等情事在內。查被告2人與在場2人，先強押被害人自證人
      劉○○住處上車後迄至案發公墓，有為綑綁雙手、遮掩雙眼
      而限制被害人行動自由之行為。被告2人等人所為係以強
      暴方式剝奪人之行動自由，而認僅構成以其他非法方法剝
      奪人之行動自由。
（二）是核被告2人所為，均係犯刑法第302條第1項之剝奪他人
      行動自由罪。公訴意旨雖稱被告2人徒手搶走被害人衣袋
      內之護照及手機2支等物，並有前揭拘束人身自由之行為
      ，而認被告2人均係犯刑法第328條第1項、第330條第1項
      之攜帶凶器結夥三人以上犯強盜罪嫌。惟按刑法上之強盜
      罪，以有為自己或第三人不法所有之意圖為構成要件之一
      ，若奪取財物係基於他種目的，而非出於不法所有之意思
      者，縱其行為違法，要不成立強盜罪（最高法院21年度上
      字第18號判決意旨參照）。惟查：
    1.被害人於偵查中證稱:被告辜秸富在打伊的時候，乙女在
      旁邊使用伊的手機，不知道在刪除什麼東西等語(偵卷第4
      2頁)。倘被告2人有對被害人衣袋內之護照及手機2支有不
      法所有之意圖，應乃將該揭物品直接帶離現場，甚或帶離
      返回住處後再拿出使用。然按被害人上開所述，明顯可見
      被告2人取走被害人之手機，欲當場刪除內部資料，則應
      無將被害人之手機帶離現場之意。
    2.而被害人有2支手機，一支有門號，另一支單獨使用wifi
      網路等情，經證人劉○○於警詢及本院陳述明確(警卷第44
      頁；本院卷一第188至189頁)。市面上行動電話之價值，
      若非法外籍人士有經濟能力足以購買，非貧窮或無工作能
      力之本國人，應均尚有能力購買，而被告2人亦非無手機
      之人(本院卷一第80頁、第98頁)，且案發前、案發時被告
      辜秸富擔任勞工仲介人員，被告蔡東憲開白牌計程車司機
      ，亦應非無經濟能力之人，則實難認被告2人會對於被害
      人之2支手機有不法所有之意圖。且被告2人於警偵及本院
      均供稱被害人之物品在其等人離開現場前即放置在現場(
      警卷第3頁、第8頁、第13頁；偵卷第115頁、第119頁；本
      院卷一第83頁、第100頁、卷二第34頁)，亦核與被害人證
      稱前述乙女在現場持被害人之手機刪除內部資料，而無意
      要帶走手機等節相符。另非法外籍勞工之護照，對我國籍
      之被告2人實毫無任何使用價值，甚若持以該護照，反容
      易遭人懷疑、查緝為何持有不知名之非法外籍人士護照。
      而被告辜秸富於本院陳稱不會保管外勞之護照，且自己也
      會交代雇主不要去保管外勞之護照等語（本院卷二第33頁
      ），倘被告辜秸富等人認被害人之護照有所價值，當可在
      仲介時即要求要保管護照，然被害人之護照係由其自己保
      管一節，業經證人劉○○證述在卷（本院卷一第189頁），
      實難認被告辜秸富等人對於被害人之護照有何不法所有之
      意圖。
    3.是自全案現有事證，無從逕以認定被告2人對於被害人之
      上開物品主觀上有為自己或第三人不法所有之意圖，業如
      前述，依上說明，其2人即難以強盜罪相繩，公訴人認被
      告2人係共同犯加重強盜罪嫌，容有誤會，惟因起訴之基
      本社會事實同一，且經本院諭知涉犯法條及罪名(本院卷
      二第34至35頁)，復經在場當事人當庭辯論，無礙被告2人
      及其2人辯護人防禦權及辯護權之行使，爰依法變更起訴
      法條。
（三）被告2人與甲男、乙女間，就剝奪他人行動自由部分有犯
      意聯絡及行為分擔，為共同正犯。
（四）爰審酌被告2人與在場之2人見被害人是在臺無任何依靠之
      非法外籍人士，即藉其等人數多、對在地熟識之優勢，共
      同以強暴方式剝奪被害人之行動自由，向被害人表示其等
      人之不滿，不僅侵害被害人之行動自由，此暴戾之氣亦嚴
      重影響社會治安，甚破壞我國之形象 所為自有可責；另
      考量被告2人本案係強押上車、綑綁雙手、蒙住雙眼、毆
      打成傷之手段，所造成被害人所受之權益損害；暨兼衡被
      告2人於本院自陳之智識程度、職業，及家庭經濟生活狀
      況等一切情狀，分別量處如主文所示之刑。
據上論斷，應依刑事訴訟法第299條第1項前段、第300條，刑法
第28條、第302條第1項，刑法施行法第1條之1第1項，判決如主
文。
本案經檢察官葉美菁偵查起訴，檢察官陳志川、檢察官葉美菁到
庭執行職務
中　　華　　民　　國　　110 　年　　10　　月　　29　　日
                  刑事第三庭  審判長法　官  吳育霖　
                                    法  官  張佐榕
                                    法  官  方宣恩
以上正本證明與原本無異。
如不服本判決應於收受判決後20日內向本院提出上訴書狀，並應
敘述具體理由；其未敘述上訴理由者，應於上訴期間屆滿後20日
內向本院補提理由書（均須按他造當事人之人數附繕本）「切勿
逕送上級法院」。告訴人或被害人如對於本判決不服者，應具備
理由請求檢察官上訴，其上訴期間之計算係以檢察官收受判決正
本之日期為準。
中　　華　　民　　國　　110 　年　　10　　月　　29　　日
                                    書記官  藍盡忠
附錄論罪科刑法條：
中華民國刑法第302條第1項
私行拘禁或以其他非法方法，剝奪人之行動自由者，處 5 年以
下有期徒刑、拘役或 9 千元以下罰金。